【裁判字號】    91,上易,30
【裁判日期】    950117
【裁判案由】    損害賠償
【裁判全文】
臺灣高等法院民事判決                  91年度上易字第30號
上  訴  人  丙○○
                        樓
被上訴人    乙○○
訴訟代理人  簡啟煜律師
複代理人    林明輝律師
上列當事人間請求損害賠償事件，上訴人對於中華民國90年10月
30日臺灣士林地方法院90年度訴字第381號第一審判決提起上訴
，本院於95年1月3日言詞辯論終結，判決如下：
    主  文
原判決關於命上訴人給付被上訴人新台幣陸拾伍萬元本息部分，
及該部分假執行之宣告，暨除確定部分外訴訟費用之裁判均廢棄
。
上開廢棄部分被上訴人在第一審之訴及假執行之聲請均駁回。
第一審（除確定部分外）、及第二審訴訟費用由被上訴人負擔。
    事實及理由
一、被上訴人起訴主張：上訴人因細故對被上訴人心生不滿，竟
    於民國（下同）88年5月10日零時許，趁被上訴人所有車號
    CO-2828 自用小客車停放於台北市○○街46巷11號旁車庫時
    ，夥同另一名不詳姓名男子，攜帶汽油放火焚燒，造成該汽
    車車體及機件等多處受損，被上訴人因此支出汽車修理費新
    台幣（下同）1,237,804元等情，爰依侵權行為之法律關係
    ，求為命上訴人給付1,237,804元及自起訴狀繕本送達翌日
    起至清償日止按年息百分之五計算利息之判決。
二、上訴人則以：伊並無放火燒燬被上訴人之車輛，上訴人之所
    以經臺灣士林地方法院88年度訴字第528號及本院90年上訴
    字第1150號以上訴人涉犯公共危險罪判決有罪，係因被上訴
    人唆使林銘淇及甲○○作偽證所致。惟甲○○嗣已到庭證稱
    ，是被上訴人要其在刑事審理時出面作偽證，伊事實上並未
    看到何人放火，這部分並經檢察官提起公訴，而經臺灣士林
    地方法院93年度訴字第576號判決以其偽證判處罪刑確定，
    且本院上開判決上訴人涉犯公共危險罪之90年上訴字第1150
    號判決，亦於經最高法院撤銷發回，並經本院以94年度上更
    (一)字第98號判決上訴人無罪在案等語，資為抗辯。
三、原審判決上訴人應給付被上訴人65萬元及自89年6月6日起算
    之法定遲延利息，並以供擔保為條件准假執行之宣告，而駁
    回被上訴人其餘之訴，上訴人就其敗訴部分不服，提起上訴
    ，其上訴聲明為：(一)原判決不利於上訴人部分廢棄。(二)上開
    廢棄部分被上訴人在第一審之訴及假執行之聲請均駁回。(三)
    第一、二審訴訟費用由被上訴人負擔。被上訴人就其敗訴部
    分，未據聲明不服，此部分已告確定。其答辯聲明為：上訴
    駁回，第二審訴訟費用由上訴人負擔。
四、被上訴人主張88年5月10日零時許，其所有停放於台北市○
    ○街46巷11號旁車庫之車號CO-2828自用小客車，被人放火
    燒毀，造成汽車車體、機件多處受損之事實，業據其提出照
    片為證（見原法院89年附民字第111號卷卷第4、5頁），並
    為上訴人所不爭，自堪信為真實。至被上訴人主張上開汽車
    係上訴人夥同另一名不詳姓名男子，攜帶汽油放火燒毀，上
    訴人應依侵權行為法律關係賠償其因此所受支出汽車修理費
    之損害云云，則為上訴人所否認，並以前開情詞辯置。經查
    ：
（一）按當事人主張有利於己之事實者，就其事實有舉證之責任
      ，民事訴訟法第277條定有明文。又民事訴訟如係由原告
      主張權利者，應先由原告負舉證之責，若原告先不能舉證
      ，以證實自己主張之事實為真實，則被告就抗辯事實即令
      不能舉證，或其所舉證據尚有疵累，亦應駁回原告之請求
      （最高法院17年上字第917號判例意旨參照）。
（二）本件被上訴人所有之車號CO-2828號自用小客車停放於台
      北市○○街46巷11號旁車庫，而於88年5月10日零時許，
      被人放火燒毀事實，固據其提出照片為證，惟此僅能證明
      被上訴人之系爭車輛被人放火燒毀之事實，並不足以證明
      上訴人即係放火燒被上訴人車輛之人。又證人林銘淇雖於
      88 年5月31日警訊時供稱「縱火者之一高約170公分，年
      約40 歲，另一人較高約175公分，年約20歲。縱火者之一
      ，伊曾見過，很眼熟，但不知姓名，伊能指認等語（見臺
      灣士林地方法院檢察署88年度聲字第810號卷第12頁背面
      ）；嗣於88年6月13日第2次警訊時，經由警方先提供上訴
      人丙○○之口卡及前科照片供證人林銘淇指認，證人林銘
      淇固亦確認上訴人為縱火之人其中約170公分，年約40歲
      者（見上開偵查卷第14頁至第17頁）；惟其於原法院刑事
      庭訊問時證稱：「我去警分局時，警員拿照片讓我指認，
      我當時不知他名字，後來在偵查庭時，我有看到丙○○。
      ．．．我聽乙○○說，另外有一個叫甲○○的人有看到」
      等語（見臺灣士林地方法院88年度訴字第528號卷第10頁
      背面、第11頁）。惟查人們於敘述過去事實時，其敘述是
      否真實，涉及其知覺、記憶、表達能力及真誠性。故為防
      制指認錯誤，應以「成列指認」（line-up）之指認方式
      為之，蓋在「一對一指認」中，因警察將唯一的犯罪嫌疑
      人帶至證人面前，要證人指證，在某種程度而言，警察已
      暗示證人，此人即犯罪者，此種指認易造成錯誤。且正確
      之指認，須在指認之前描述犯人之身體、面貌等特徵之後
      ，爾後根據特徵指認，始足憑信。故若憑空指認，毫無特
      徵依據者，自難憑信。至若對於照片之指認，因照片拍攝
      之光線、角度不同，往往不足以顯現其人之特徵，尤難憑
      信。本件證人林銘淇之指認，既非成列指認，且其於指證
      前所描述被指認人之身高、體重，並非特徵，蓋有其所述
      身高、年齡之人，不知凡幾；況其所敘述之犯罪嫌疑人身
      體狀況，亦前後不一，故其指認上訴人放火，自難憑信。
（三）另證人甲○○於89年6月20日於臺灣士林地方法院審理中
      固稱「聽到丟玻璃的聲音，就立刻衝到陽台往樓下看，看
      到有二人從停車場往而跑出來，停車場裡車子燒起來。．
      ．我有看到那二人的臉及身材體型，．．一個約170公分
      ，約20幾歲，另一個約165公分，約40歲左右．．伊在法
      庭看到被告（即上訴人）就認出他是放火者．．」，惟其
      嗣於本院到庭證稱「當時我正要吸安，聽到窗戶打破的聲
      音後20秒，我就開窗，火已經很大，我沒有看到何人放火
      ，也不知道何人的車子被燒。．．是乙○○打電話給我哥
      哥要我出來幫他作證．．他約我到他家說他與丙○○有過
      衝突，說一定是上訴人放火，請我作證他放火，並說了謝
      先生的特徵、身高、喜觀穿的衣服顏色，還拿他的照片請
      我指認，我本來覺得不妥不想做，．．我說有偽證的問題
      ，而且目前是逃兵的身分如何作證，他就說大家以後不要
      來往了，以前我也向他拿過安非他命，因為他是大哥，家
      裡有錢有勢力，並說以後我哥哥出了什麼事他也不管，要
      我想一想，幾天後，我去找他，他拿安非他命給我吸，我
      說目前有逃兵身分，他叫我自首，關於逃兵的事他要幫我
      出錢弄到沒事，請我幫他作偽證。我在獄中有信教的教友
      告訴我這樣不好，我覺得良心不安，所以現在說出來，今
      天所說都是真的。我知道有偽證罪的可能。．．乙○○還
      說怕我一個人咬不死上訴人，說會有另外一個人出來幫忙
      咬」等語（見本卷一第133至138頁），而甲○○所涉偽證
      罪並經臺灣士林地方法院以93年度訴字第576號判處有期
      徒刑6月確定，有該判決書影本在卷可稽（見本院卷二第
      17 至18頁），則其之前所稱目擊上訴人縱火乙節，即難
      信採。
（三）又上訴人本件所涉縱火之公共危險罪嫌，亦經本院刑事庭
      以94上更(一)字第98號判決上訴人無罪，並經最高法院以94
      年度台上字第5801號駁回被上訴人上訴確定，有各該判決
      書影本在卷可稽（見本院卷二第23至26頁、第35至37頁）
      ，此外，被上訴人復未據提出其他足資證明其所有CO-282
      8號自用小客車係上訴人放火焚毀之證據，其主張上訴人
      放火焚燒其所有上開車輛，即非可取。
五、從而，被上訴人依其依侵權行為之法律關係，請求上訴人賠
    償其因CO-2828號自用小客車因被焚受損所支出之修理費65
    萬元及自89年6月6日起至清償日止按年息百分之五計算之利
    息，為無理由，不應准許，其就該部分所為假執行之聲請亦
    失所附麗，應併予駁回。原審就此部分判命上訴人給付，並
    為假執行之宣告，尚有未洽。上訴意旨指摘原判決此部分不
    當，求予廢棄改判，為有理由。爰由本院將原判決此部分予
    以廢棄改判，如主文第二項所示。
六、本件事證已臻明確，兩造其餘之攻擊防禦方法及所提之證據
    ，經審酌後認均無礙判決之結果，爰不予一一論述。
七、據上論結，本件上訴為有理由，依民事訴訟法第450條、第
    78條，判決如主文。
中    華    民    國    95    年    1     月    17    日
                  民事第三庭  審判長法  官  林敬修
                                    法  官  蕭艿菁
                                    法  官  張靜女
正本係照原本作成。
不得上訴。
中    華    民    國    95    年    1     月    19    日
                                    書記官    廖麗蓮


司法院資訊處製作；財團法人民間司法改革基金會備份。
